【裁判字號】    97,易,189
【裁判日期】    970603
【裁判案由】    詐欺
【裁判全文】
臺灣宜蘭地方法院刑事判決               97年度易字第189號
公  訴  人  臺灣宜蘭地方法院檢察署檢察官
被      告  甲○○
                    （現在臺灣宜蘭看守所羈押中）
上列被告因詐欺案件，經檢察官提起公訴（97年度偵字第130號）
，本院判決如下：
    主  文
甲○○共同犯詐欺取財罪，處有期徒刑貳年。
    事  實
一、甲○○前於民國97年1月2日，見中國時報上之分類廣告，知
    悉有人欲收購存摺，即撥打廣告電話與姓名、年籍不詳綽號
    「忠哥」之成年男子聯絡，雙方約至臺北縣五股鄉憲兵學校
    附近見面後，甲○○明知「忠哥」為詐騙集團之1員，竟與
    該詐欺集團成員共同基於意圖為自己不法所有之犯意聯絡，
    允諾擔任該詐欺集團中提領詐得款項之角色，並提供其自己
    所有中華商業銀行羅東分行（下稱中華商銀）、帳號：0000
    0000000000號之帳戶，作為該詐欺集團詐騙款項匯入之用。
    嗣該詐欺集團之成員，即於(一)97年1月2日上午9時30分許撥
    打電話予乙○○，由1名自稱遠房親戚甲○○之成年男子於
    電話中向乙○○佯稱要替乙○○辦理投資土地買賣事宜，需
    要乙○○先匯款至甲○○帳戶內以辦理過戶事宜云云，致乙
    ○○陷於錯誤，而前往址設臺北市○○○路之彰化銀行中正
    分行，將其帳戶內之新臺幣（下同）275萬元，匯入上開甲
    ○○之中華商銀帳戶內，嗣甲○○即與詐騙集團中2名成年
    成員（真實姓名、年籍均不詳，下稱甲男、乙男）共同於97
    年1月2日下午3時20分一同前往宜蘭縣羅東鎮○○路165號中
    華商銀羅東分行，由甲○○提領上開銀行帳戶內之金額265
    萬元後，再至宜蘭縣羅東鎮○○路與民生路口超商內自動櫃
    員機，自上開帳戶提領99,900元，甲○○即將領取款項交予
    該詐欺集團成員甲男、乙男。(二)該詐欺集團成員復接續於97
    年1月3日上午9時50分許，再以電話向乙○○佯稱：事情辦
    得很順利，要繼續再匯545萬元至甲○○上開帳戶云云，致
    乙○○陷於錯誤，再至臺北市○○路○段台北富邦銀行東門
    分行匯款545萬元至上開甲○○之中華商銀帳戶內，甲○○
    再與甲男及另1名詐騙集團成年成員（真實姓名、年籍不詳
    ，下稱丙男），共同於97年1月3日上午11時40分許，一同前
    往中華商銀，由甲○○出面欲提領上開銀行帳戶內之金額
    280萬元時，經行員翁龍娟發覺有異，向警方報案，而為警
    當場查獲。
二、案經乙○○訴請宜蘭縣政府警察局羅東分局報請臺灣宜蘭地
    方法院檢察署檢察官偵查起訴。
    理  由
一、訊據被告甲○○固坦承經由報紙分類廣告，於97年1月2日與
    「忠哥」男子聯繫後，於同日與甲男、乙男先至中華商銀提
    領265萬元後，再至超商內自動櫃員機提領99,900元，並於
    97年1月3日再與甲男、丙男至中華商銀欲提領280萬元時，
    適為銀行行員報警處理等情不諱，惟矢口否認有與詐騙集團
    成員共同詐欺取財犯行，並辯稱：伊是經由報紙廣告看到應
    徵的消息，打報紙上電話跟對方聯絡，97年1月2日打完電話
    就去應徵，同日上午8點10分左右，在五股登林路與自強路
    路口，綽號「忠哥」之人與伊見面，「忠哥」說他們公司是
    賣土地、房屋及重型機械，他打電話叫2個人過來，叫伊跟
    那2個人學習業務，那2個人過來之後，問伊有沒有帳戶，伊
    說有中華商業銀行的帳戶，其中1人說帶伊回去拿，並且說1
    筆買賣房子的頭期款要進來，伊與那2名男子回到宜蘭之後
    ，伊回家拿帳戶，後來他們帶伊要去領錢，伊說身分證放在
    五股，他們叫伊辦身分證遺失，再重新辦1張新的身分證，
    辦好之後，叫伊去土地銀行、玉山銀行、台新銀行、臺灣銀
    行及另1家銀行開戶，但是都沒有開戶成功，約同日11點多
    到中華商業銀行，其中1名男子就拿提款卡至自動櫃員機查
    詢錢是否進來，到下午3點20分，他們說錢進來，叫伊去領
    錢，1人站在銀行對面前看伊，另外1人到民權路的立體停車
    場公廁等伊，領到265萬元後，到立體停車場公廁把錢交給
    對方，之後他們把提款卡拿給伊，叫伊分五次把錢領出來，
    每次領2萬元，但最後1次只領到19,900元，領的錢都交給對
    方，就一起坐計程車回台北三重，第2天大概上午8點多接到
    電話，那2個男子中1人打電話給伊，說客戶要匯土地代書錢
    進來，叫伊到板橋火車站等，伊拿錢給他的那1位男子先出
    現，等了很久，昨天另外1名男子又過來，接著又來1名男子
    ，由昨天其中1名男子與新到的男子及伊3人一起坐計程車回
    宜蘭，到宜蘭之後，叫伊拿提款卡去看錢是否進來，上午10
    點多快11點的時候，他們叫伊去領，昨天到廁所的那名男子
    ，一樣去立體停車場的廁所等，新來的那名同樣是站在銀行
    對面，後來伊去領280萬元云云。經查：
  (一)被害人乙○○前於97年1月2日接獲詐騙集團成員電話，謊稱
    遠房親戚甲○○名義，以投資土地為理由遊說，因而陷於錯
    誤，先後於97年1月2日、同月3日匯款275萬元、545萬元至
    被告上開帳戶等情，業據被害人於警訊中指述在卷（參見警
    卷第8至10頁97年1月3日警訊筆錄、第11至13頁97年1月4日
    警訊筆錄），並有被害人所提玉山銀行存摺影本（參見警卷
    第16至19頁）、彰化銀行匯款回條聯影本及台北富邦銀行匯
    款委託書影本（參見警卷第20頁）在卷可佐。此外並有被告
    上開中華商銀開戶申請書、印鑑卡、客戶帳務資料查詢、客
    戶歷史檔交易明細查詢等影本在卷可證（參見警卷第32至38
    頁）。
  (二)被告於被害人匯款後，先後於97年1月2日自中華商銀提領26
    5萬元，再至超商內自動櫃員機提領99,900元，復於97年1月
    3日至中華商銀欲提領280萬元之際，為銀行行員發覺後報警
    處理等情，亦經證人即中華商銀行員翁龍娟於警訊中證述在
    卷（參見警卷第14、15頁97年1月4日警訊筆錄），並有被告
    填寫之取款憑條影本2紙（參見警卷第21、22頁）、被告之
    中華商銀存摺影本（參見警卷第23、24頁）、超商監視器錄
    影畫面翻拍照片1幀（參見警卷第40頁）在卷可佐。而被告
    於97年1月3日提領之現金280萬元，並據被害人領回，此有
    現金照片2幀（參見警卷第31頁），與被害人出具之贓物認
    領保管單（參見警卷第30頁）附卷可參。
  (三)按金融帳戶為個人理財之工具，申請開設金融帳戶並無任何
    特殊之限制，一般民眾皆可以存入最低開戶金額之方式申請
    之，且每人可在不同之金融機構申請多數之存款帳戶使用，
    另向銀行或郵局開設帳戶，請領存摺及金融卡之事，係針對
    個人身分之社會信用而予資金流通，具有強烈之屬人性，故
    依一般社會經驗常情，實無蒐集他人帳戶使用之必要；以被
    告提出之應徵報紙廣告（參見警卷第39頁），廣告上載明「
    郵銀簿」、「買賣」等字樣，對於正當公司之經營業務，要
    無必要購買他人金融機構帳戶使用。茍有人不以自己名義申
    請開戶，反向他人蒐購金融機構帳戶使用，依一般人之普通
    常識，應知該人係欲藉他人之帳戶取得財產犯罪之不法所得
    ，且欲以之隱匿實際取得不法所得之人之身分。被告乃係智
    慮成熟之成年人，對此一情形自無不知之理，而被告竟以廣
    告電話與綽號「忠哥」男子接洽後，對於應徵公司之地點、
    規模、業務內容性質均無所悉之情形下，於申辦多家金融機
    構帳戶未果後，進而提供自身帳戶以供他人使用，並於事後
    2次提領鉅額款項，顯見被告與綽號「忠哥」男子接觸後，
    於知悉「忠哥」係屬詐騙集團成員情形下，竟心生惡念，而
    與該詐騙集團成員基於犯意之聯絡，而擔任詐騙集團中領取
    詐得款項之工作。
  (四)綜上所述，本件事證明確，被告前開所辯，顯係卸責之詞，
    不足採信，其犯行堪以認定，應依法論科。
二、核被告所為，係犯刑法第339條第1項詐欺取財罪。被告與綽
    號「忠哥」，及姓名不詳之前開甲男、乙男、丙男等成年男
    子間，就上開詐欺取財犯行有犯意之聯絡，及行為之分擔，
    為共同正犯。被告2次詐騙被害人交付財物之犯行，係基於
    同一詐欺取財犯意，利用同一犯罪機會為之，為接續犯。爰
    審酌被告正值青壯，未思正職獲取報酬，竟與詐騙集團成員
    共同詐騙他人財物，嚴重危害社會治安，且於犯後猶飾詞卸
    責，難認有悔改之意，依其犯罪之目的、手段、犯罪所生之
    損害，及犯罪後之態度等一切情狀，量處被告如主文所示之
    刑，以示懲儆。
據上論斷，應依刑事訴訟法第299條第1項前段，刑法第28條、第
339條第1項，刑法施行法第1條之1第1項、第2項前段，判決如主
文。
本案經檢察官賴淑萍到庭執行職務
中    華    民    國    97    年    6     月    3     日
                  刑事第四庭審判長法  官  林惠玲
                                  法  官  陳嘉年
                                  法  官  辜漢忠
以上正本證明與原本無異。
如不服本判決應於收受本判決後10日內向本院提出上訴書狀，並
應敘述具體理由。若未敘述理由者，應於上訴期間屆滿後20日內
向本院補提理由書狀(均須按他造當事人之人數附繕本)。
                                  書記官  許麗汝
中    華    民    國    97    年    6     月    4     日
附錄本案論罪科刑法條：
刑法第339條第1項
意圖為自己或第三人不法之所有，以詐術使人將本人或第三人之
物交付者，處5年以下有期徒刑、拘役或科或併科1千元以下罰金
。


司法院資訊處製作；財團法人民間司法改革基金會備份。
